【裁判字號】    90,台上,2403
【裁判日期】    900419
【裁判案由】    誣告等罪
【裁判全文】
最高法院刑事判決                                九十年度台上字第二四○三號
    上訴人  李宜玲
    被  告  甲○○
            乙○○
右上訴人因自訴被告等誣告等罪案件，不服台灣高等法院高雄分院中華民國八十八年
一月二十六日第二審判決（八十七年度上訴字第二一四五號，自訴案號：台灣高雄地
方法院八十七年度自字第四六九號），提起上訴，本院判決如左：
    主  文
原判決撤銷，發回台灣高等法院高雄分院。
    理  由
本件原判決以上訴人李宜玲之自訴意旨略稱：被告甲○○、乙○○姊弟兩人，基於犯
意聯絡，明知上訴人李宜玲於民國八十六年五月三十日凌晨三時三十分許，打電話至
甲○○之花蓮縣花蓮市○○○街六十四號娘家，經乙○○接聽，明知上訴人並未有恐
嚇言語，被告二人竟意圖使上訴人受刑事處分，基於誣告之犯意，共同虛構事實，推
由甲○○於八十六年八月十九日向台灣高雄地方法院檢察署檢察官提出告訴，申告上
訴人打電話施以恐嚇，並教唆乙○○於原審法院八十六年十月十三日審理期日，虛偽
結證稱：「李宜玲要我轉告甲○○說李宜玲不會放過她，大家走著瞧」、「李宜玲有
說不會放過她的」等語，誣指上訴人涉有恐嚇犯行，因認被告等共同涉犯刑法第一百
六十九條第一項之誣告罪嫌，乙○○另涉犯同法第一百六十八條偽證罪嫌，而甲○○
則涉犯教唆偽證罪嫌，且被告等所犯上開二罪，具有方法結果之牽連關係，屬裁判上
一罪等語。經審理結果，認犯罪不能證明，因而維持第一審諭知被告等無罪之判決，
駁回上訴人在第二審之上訴，固非無見。
惟查(一)審理事實之法院，對於案內一切證據，除認為不必要者外，均應詳加調查，然
後基於調查所得之心證，以為判斷事實之基礎，如有應行調查之證據，未經依法調查
，率予判決，即屬違背法令。查原判決以上訴人所提出之錄音帶，從雙方對話起至乙
○○答以「對啊」止，通話時間為六十五秒，與中華電信公司函送之通聯資料顯示該
次之通話時間為七十二秒不符，因而採信乙○○所稱：該錄音帶係其與上訴人之對話
，但沒有講這麼短，上訴人還有講一些話云云，認該錄音帶通話內容並不完全，故不
能採為被告等犯罪之證據等語。但觀之上開錄音譯文內容，上訴人只對乙○○言明：
「我現在正在告甲○○啦，你幫我轉告甲○○啦，你講他這樣做無效啦，啊我不可能
對他撤銷告訴啦，啊喔，你跟他說喔，不要來想恐嚇我啦，要錢，跟伊講說不要跟我
們恐嚇錢啦，啊然後我跟你說永遠不可能撤銷告訴啦」等語（詳原審卷二十八頁反面
、五十一頁反面），對話中亦無恐嚇話語，而上訴人於原審審理中即指稱，上開錄音
帶應係翻錄，造成時間差異，其原始母帶存放於台灣高雄地方法院八十六年度易字第
七一五○號上訴人被訴妨害自由案卷中，請求調閱該等母帶云云（見同卷四十六頁）
，原審未加調閱，亦未就翻錄之錄音帶鑑定有無剪、接，遽以乙○○於上開妨害自由
乙案中結證：「李宜玲要我轉告甲○○說李宜玲不會放過她，大家走著瞧」、「李宜
玲有說不會放過她的」等語為真實，調查職責，尚有未盡。(二)乙○○於上訴人被訴妨
害自由乙案中結證：上訴人於電話中確有言及大家走著瞧，及不會放過她等語，但於
原審審理中就法官所問：「你如何轉告甲○○，有關李宜玲在電話中談話之意思﹖」
時，則答稱：「我告訴甲○○說李宜玲的意思，她不會撤銷告訴之意，她告定了」等
語（詳原審卷三十四頁反面），前後不一，究竟何者為真實，原審未說明全部證據取
捨判斷之理由，顯有理由不備之違法。上訴意旨指摘原判決不當，尚非全無理由，應
認有撤銷發回更審之原因。
據上論結，應依刑事訴訟法第三百九十七條、第四百零一條，判決如主文。
中      華      民      國     九十     年      四      月     十九     日
                              最高法院刑事第十庭
                                  審判長法官  莊  登  照
                                        法官  洪  明  輝
                                        法官  蔡  清  遊
                                        法官  黃  一  鑫
                                        法官  林  秀  夫
      右正本證明與原本無異
                                              書  記  官
中      華      民      國     九十     年      四      月    二十六    日


司法院資訊處製作；財團法人民間司法改革基金會備份。
